【裁判字號】    98,上易,45
【裁判日期】    980402
【裁判案由】    詐欺
【裁判全文】
臺灣高等法院刑事判決                  98年度上易字第45號
上  訴  人
即  被  告  丙○○
上列上訴人因詐欺案件，不服臺灣臺北地方法院97年度易字第24
31號中華民國97年11月28日第一審判決（起訴案號：臺灣臺北地
方法院檢察署97年度偵字第10139號及移送併辦：臺灣板橋地方
法院檢察署97年度偵緝字第2186號）暨移送併辦（臺灣基隆地方
法院檢察署97年度偵緝字第582號、臺灣士林地方法院檢察署98
年度偵緝字第2號），提起上訴，本院判決如下：
    主  文
原判決撤銷。
丙○○幫助意圖為自己不法之所有，以詐術使人將本人之物交付
，累犯，處有期徒刑捌月。
    事  實
一、丙○○前於民國93年間，因詐欺案件，經臺灣宜蘭地方法院
    於以94年度易字第183號判處有期徒刑四月，經上訴後，由
    本院94年上易字第1575號受理，嗣因撤回上訴而於94年10月
    6日確定，並於95年2月24日易科罰金執行完畢。詎不知悛悔
    ，得預見提供自己在金融機構之帳戶供他人使用，可能係供
    不法份子作為詐欺犯罪之用，竟仍基於縱有人以其金融帳戶
    實施詐欺犯罪亦不違背其本意之不確定幫助故意，於不詳時
    間，在不詳處所，將其在上海商業儲蓄銀行儲蓄部分行（下
    稱「上海銀行」）開設之帳號00000000000000000號帳戶之
    存摺、金融卡、密碼及在國泰世華商業銀行士林分行（下稱
    國泰世華銀行）開設之帳號000000000000號帳戶之存摺、金
    融卡、密碼交付予真實年籍姓名不詳之成年人，而任由該人
    或其轉手之詐欺集團作為詐欺取財收受款項之工具。嗣該不
    詳真實姓名年籍成年人所屬或其轉手之犯罪集團成員，基於
    為自己或第三人不法所有之意圖，先於96年12月12日晚上7
    時40分許，以電話向黃俊皓詐稱其在網路購物操作錯誤，導
    致銀行將持續扣款，要求黃俊皓至自動櫃員機匯款以取消扣
    款，致黃俊皓陷於錯誤，共匯出新臺幣（下同）17,021元至
    丙○○上開國泰世華銀行帳戶內。再於96年12月12日晚上11
    時25分許，以電話向戊○○詐稱其在東森購物公司分期付款
    購買衣服時，該公司計算錯誤須退款給戊○○，要求戊○○
    先匯款19,908元至上開丙○○國泰世華銀行帳戶，致戊○○
    陷於錯誤，匯出19元至上開丙○○國泰世華銀行帳戶。又於
    96年12月12日晚上11時29分許，以電話向甲○○詐稱其在網
    路購物操作錯誤，導致銀行將持續扣款，要求甲○○至自動
    櫃員機匯款以取消扣款，致甲○○陷於錯誤，共匯出2,110
    元至丙○○上開國泰世華銀行帳戶。並在網路上刊登拍賣電
    腦設備之廣告，適己○○於96年12月13日晚間8時許上網瀏
    覽時，發現該廣告後，利用廣告上之電話與詐騙集團成員聯
    繫，詐騙集團成員向其誆稱需先匯款確認身分云云，致己○○陷於錯誤，匯款八筆共計新臺幣（下同）23萬9,903元至
    其指定之金融帳戶，其中一筆係匯款2萬9,983元至丙○○上
    開上海銀行帳戶內（其餘七筆匯款由檢察官另行偵辦）。嗣
    因黃俊皓、戊○○、甲○○、己○○匯款後發覺有異，分別
    報警處理，而查知上情。
二、案經臺北縣新店分局報請臺灣臺北地方法院檢察署檢察官偵
    查起訴，暨臺北縣警察局板橋分局報告臺灣板橋地方法院檢
    察署檢察官、臺北市政府警察局士林分局移送移送臺灣士林
    地方法院檢察署檢察官、宜蘭縣政府警察局宜蘭分局移送臺
    灣基隆地方法院檢察署檢察官移送併辦。
    理  由
壹、證據能力有無之判斷：
一、按被告以外之人（包括證人、鑑定人、告訴人、被害人及共
    同被告等）於審判外之陳述雖不符刑事訴訟法第159條之1至
    之4等4條之規定，而經當事人於審判程式同意作為證據，法
    院審酌該言詞陳述或書面陳述作成時之情況，認為適當者，
    亦得為證據；當事人、代理人或辯護人於法院調查證據時，
    知有刑事訴訟法第159條第1項不得為證據之情形，而未於言
    詞辯論終結前聲明異議者，視為有前項之同意，同法第159
    條之5定有明文。立法意旨在於傳聞證據未經當事人之反對
    詰問予以核實，原則上先予排除。惟若當事人已放棄反對詰
    問權，於審判程式中表明同意該等傳聞證據可作為證據；或
    於言詞辯論終結前未聲明異議，基於尊重當事人對傳聞證據
    之處分權，及證據資料愈豐富，愈有助於真實發見之理念，
    且強化言詞辯論主義，使訴訟程式得以順暢進行，上開傳聞
    證據亦均具有證據能力。本件證人即被害人黃俊皓、戊○○
    、甲○○、己○○曾於警詢中為陳述，其性質雖屬傳聞證據
    ，惟查無符合同法第159條之1至之4等前4條之情形，渠等所
    為之上開警詢筆錄內容，於本院審理時予以提示並告以要旨
    ，且各經檢察官及被告等人表示意見。當事人均表示同意作
    為證據（見本院卷第53頁反面），依上開規定，前揭證人於
    警詢中之證言應具有證據能力。
二、按被告以外之人於偵查中向檢察官所為陳述，除顯有不可信
    之情況者外，得為證據，同法第159條之1第2項定有明文。
    偵查中被告以外之人（包括證人、鑑定人、告訴人、被害人
    及共同被告等）於偵查中之證詞，性質上均屬傳聞證據。惟
    現階段刑事訴訟法規定檢察官代表國家偵查犯罪、實施公訴
    ，依法其有訊問被告、證人及鑑定人之權，證人、鑑定人且
    須具結，而實務運作時，檢察官偵查中向被告以外之人所取
    得之陳述，原則上均能遵守法律規定，不致違法取供，其可
    信度極高，職是，被告以外之人前於偵查中已具結而為證述
    ，除反對該項供述得具有證據能力之一方，已釋明「顯有不
    可信之情況」之理由外，不宜以該證人未能於審判中接受他
    造之反對詰問為由，即遽指該證人於偵查中之陳述不具證據
    能力。是證人己○○於檢察官偵查時具結所為之證述，被告
    未曾提及檢察官在偵查時，有任何不法取供之情形，是客觀
    上並無顯不可信之情況，是前揭證人於偵查中之證言自具有
    證據能力。
三、按刑事訴訟法第159條之4規定，除前三條之情形外，下列文
    書亦得為證據：「一除顯有不可信之情況外，公務員職務上
    製作之紀錄文書、證明文書。二除顯有不可信之情況外，從
    事業務之人於業務上或通常業務過程所須製作之紀錄文書、
    證明文書。三除前二款之情形外，其他於可信之特別情況下
    所製作之文書」。本件國泰世華商業銀行士林分行97年7月8
    日（97）國世士字第0047號函所載及所附之被告開戶資料暨
    交易明細表、國泰世華商業銀行士林分行96年12月19日（96
    ）國世士字第0126號函所附之被告開戶資料及交易明細表、
    國泰世華商業銀行士林分行96年12月25日（96）國世士字第
    0129號函所附之被告開戶資料及交易明細表、上海商業儲蓄
    銀行儲蓄部分行97年1月3日上儲蓄字第9700004號函所附之
    被告上開帳戶之開戶資料、交易明細表分別為上海銀行、國
    泰世華銀行所製作，用以表示帳戶還款資料及資金往來資料
    及解讀該明細表所載之文義，均為被告以外之人在審判外之
    書面陳述，依刑事訴訟法第159條第1項規定，原則上不具證
    據能力；惟此係從事業務之人在業務上或通常業務過程製作
    之上開文書，即銀行內部從事業務之人於處理該帳戶往來交
    易時所製作，並輸入、儲存於電腦後，再以電腦設備列印而
    來，屬業務過程不間斷、有規律而準確之記載，正確性較高
    ，依刑事訴訟法第159條之4第2款之規定，其乃具有證據能
    力。
四、又郵局自動櫃員機交易明細、第一銀行自動付款交易明細表
    ，分別為中華郵政股份有限公司、第一商業銀行所出具，表
    示該交易明細所載帳戶之提領款紀錄，而上述資料於在自動
    櫃員機提領款時，提供該自動櫃員機之金融機構之機房電腦
    即自動以電磁紀錄方式紀錄，並機械性予以列印，性質上非
    屬供述證據，不適用傳聞法則，且查無違法取供之情，自得
    採為證據。
五、又本件認定事實所引用之雅虎奇摩網站列印資料、黃俊皓玉
    山銀行存摺影本、房屋租賃契約書影本，並無刑事訴訟法第
    159條之4之顯有不可信之情況與不得作為證據之情形。且本
    院於審判期日提示該等證據時，檢察官、被告亦均表示同意
    作為證據（見本院卷第53頁反面），依刑事訴訟法第159 條
    之5之規定，亦應有證據能力。
貳、實體方面：
一、訊據上訴人即被告丙○○矢口否認有何幫助詐欺取財或提供
    帳戶予他人使用之犯行，辯稱：伊將上海商銀、國泰世華銀
    行及其他三、四個金融帳戶的密碼、存摺及提款卡放在車上
    ，將車停放在租屋處附近一起遺失的，伊不知道是不是被偷
    ，伊並沒有將上開帳戶之存摺、金融卡等資料出售或交付他
    人使用，而涉有幫助詐欺取財犯行云云。然查：
  (一)被害人黃俊皓、戊○○、甲○○、己○○均因遭詐欺集團詐
    騙，而分別於上開事實欄所載之時地各將該等款項匯入被告
    上開上海銀行、國泰世華銀行帳戶內等情，已據證人黃俊皓
    、戊○○、甲○○於警詢中；證人己○○於警詢及偵查中分
    別證述甚明（見臺灣板橋地方法院檢察署偵字第8815號卷第
    7頁至第10頁、臺灣士林地方法院檢察署偵字第2527號卷第6
    頁至第7頁、臺灣士林地方法院檢察署偵字第5315號卷第7頁
    至第8頁、臺灣臺北地方法院檢察署偵字第6581號影卷第7頁
    正、反面、第37頁反面），且有雅虎奇摩網站列印資料、黃
    俊皓玉山銀行存摺影本、國泰世華商業銀行士林分行97年7
    月8日（97）國世士字第0047號函所載及所附之被告開戶資
    料暨交易明細表（臺灣板橋地方法院檢察署偵字第8815號卷
    第16頁至第21頁、第22頁至第23頁、臺灣基隆地方法院檢察
    署偵字第2454號卷第7頁至第11頁）；郵局自動櫃員機交易
    明細1紙、國泰世華商業銀行士林分行96年12月19日（96）
    國世士字第0126號函所附之被告開戶資料及交易明細表（臺
    灣士林地方法院檢察署偵字第2527號卷第9頁至第21頁）；
    國泰世華商業銀行士林分行96年12月25日（96）國世士字第
    0129號函所附之被告開戶資料及交易明細表、郵局自動櫃員
    機交易明細1紙（臺灣士林地方法院檢察署偵字第5315號卷
    第9頁至第17頁）；第一銀行自動付款交易明細表、上海商
    業儲蓄銀行儲蓄部分行97年1月3日上儲蓄字第9700004號函
    所附之被告上開帳戶之開戶資料、交易明細表（臺灣臺北地
    方法院檢察署偵字第6581號影卷第10頁反面、第21頁反面至
    第22頁反面）等件附卷可稽，堪信為真實。
  (二)被告雖提出房屋租賃契約1件（見本院卷第42頁至第49頁反
    面），以證明其有租屋於基隆市○○區○○里○○路196之1
    號1樓，且聲請傳喚該屋之房東丁○○以證明伊有將伊車在
    租屋處附近被打開，內部物品被竊之情告知丁○○（見本院
    卷第26頁反面）。然證人即房東丁○○未曾聽聞被告之存摺
    遺失一節，已據證人丁○○於本院審理時證述甚明（見本院
    卷第56頁反面）。又金融存摺事關個人財產權益之保障，一
    般人均有妥為保管及防止他人任意使用之認識，且依被告於
    本院準備程序中所述：「我的存摺是放在車上不見的，大約
    是96年12月初，當時是為了把磁卡換成晶片卡。當時我從事
    清潔環保的工作，是臨時工，是做不同的僱主，為了薪資入
    帳，所以才去換成晶片卡，順便查詢是否有存款在內」等語
    （見本院卷第26頁反面），可知該等金融帳戶（含上開上海
    銀行帳戶、國泰世華銀行帳戶）之存摺、提款卡係被告供薪
    資入帳之用，無論該時有無存款，被告自應妥為保管，此再
    觀諸證人即被告友人乙○○於本院審理時所述：「7月的時
    候被告搬家，我還在宜蘭，我問他為什麼搬家，要不要幫忙
    ，他說好，要我幫忙整理，被告叫我把存摺等重要的東西歸
    在一堆，我就幫他放在塑膠盒裡，有好幾本……」等語（見
    本院卷第54頁反面），足徵被告亦視此等金融帳戶存摺為應
    妥善保管之物品。是苟被告有將該等金融帳戶存摺、提款卡
    、密碼等物放置在車上，則被告發現車門被打開後，自應檢
    視該等物品有無遭竊或遺失，要無不知上開上海銀行、國泰
    世華銀行帳戶之存摺、提款卡、密碼遺失之理。況再參以被
    告於本院審理時所述：「（你說你96年12月底跟他反應東西
    會掉，是否有跟證人丁○○講你為什麼東西會掉？）我當時
    跟證人丁○○講說我需要一個車位，因為我的東西會掉。當
    時我沒有告訴他理由，因為當時我東西還沒掉，東西會不會
    掉我不知道」等語（見本院卷第26頁反面、第57頁），顯見
    被告明知東西放在車上並不安全，衡情，亦不可能將應妥為
    保管且供薪資入帳之金融帳戶存摺、提款卡及密碼放置在車
    上。益徵被告辯稱上開銀行存摺、提款卡及密碼係伊放在車
    上遺失云云，要無可採。
  (三)又證人乙○○固於本院審理時到庭證稱伊有於96年7月幫被
    告搬家，後來伊回大陸探親時，被告有來電詢問伊存摺放在
    何處云云（見本院卷第54頁反面至第55頁），然證人乙○○
    先是於本院審理時證稱：「（妳是否認識在庭被告？）我是
    在宜蘭餐廳工作時認識被告的。我在該餐廳工作兩、三個月
    而已」、「（當時時間大約何時？）96年過清明以後在那邊
    工作，8月份那家餐廳就關門了，後來我就到雲林住了，就
    是現在我住的地方」、「（除了被告來餐廳用餐認識外，妳
    跟被告有無私下往來？）沒有。只有餐廳生意不好時會聊一
    下天」等語（見本院卷第54頁），嗣後則又稱：「（被告是
    否曾經告訴妳他的存摺掉了？）7月的時候被告搬家，我還
    在宜蘭，我問他為什麼搬家，要不要幫忙，他說好，要我幫
    忙整理，被告叫我把存摺等重要的東西歸在一堆，我就幫他
    放在塑膠盒裡，有好幾本，但是我沒有數。後來我回大陸後
    被告有問我存摺放那裡，他找不到，我告訴他慢慢找，後來
    他還是說找不到」等語（見本院卷第54頁反面），關於其與
    被告間之往來互動前後所述顯有不一，已非無疑。又證人乙○○既然幫被告搬家，且被告亦囑託乙○○幫忙收拾重要物
    品，顯見對乙○○有一定程度之信任；而依證人丁○○於本
    院審理時所述：「（是由誰付租金？）第一、二次由被告按
    時繳的，之後就開始拖欠了。最後一次是乙○○來結算，期
    間也曾經有一次是乙○○來交租金」等語（見本院卷第56頁
    反面），可徵證人乙○○與被告間自非僅係被告前去證人乙○○工作餐廳用餐時聊天之朋友，證人乙○○於本院審理之
    初刻意淡化其與被告間之互動情形，所述自屬可疑。另關於
    乙○○在大陸期間，與被告究係如何以電話談論上開帳戶存
    摺遺失一節，證人乙○○於本院審理時係證稱：「（妳最後
    一次跟被告聯絡是什麼時候？）我96年11月底回去大陸，因
    為那時我外婆過100歲生日，所以我記得很清楚。在大陸的
    時候還有跟被告聯絡，我有從大陸打電話給被告，問他有沒
    有搬家、有沒有找到工作，97年1月回臺灣之後就沒有聯絡
    」、「（是否記得被告告訴妳存摺找不到是什麼時候？）我
    外婆生日是農曆10月25日（即當年陽曆11月22日），我前一
    天回到老家，隔天就是我外婆生日。過幾天被告就打電話給
    我，大約過了10天左右（即12月5日許），被告就打電話給
    我問我他的存摺放在那裏」、「（是被告打給妳還是妳打給
    他？）是被告打給我」、「（被告打給妳是專門問存摺的事
    嗎？）是。沒有談別的事」云云（見本院卷第54頁反面至第
    55頁）；核與被告所述：「（你說曾經跟證人乙○○講過存
    摺的事，是何時何地跟證人乙○○講的？）我是12月15或16
    日在我租的房子門口打電話給乙○○，我7月16日受傷，7月
    20幾號搬家，搬到高先生租給我房子，是乙○○幫我搬家的
    」、「（你打給乙○○是講什麼事情？）我打電話給她問她
    什麼時候從大陸回來，要不要來幫我做清潔工作，我在跟她
    談話的時候喃喃自語，順便告訴她我的存摺在車上找不到，
    她叫我再找找看」、「（乙○○有無拿過你的存摺？）沒有
    。她搬家時有把存摺集中放在一個地方。搬家之後我還有把
    這些存摺的金融卡拿去換成晶片卡」云云（見本院卷第55頁
    正、反面），兩人就被告打電話予乙○○之目的及談話之情
    節以及打電話之日期所供不符。另再依被告於本院審理時所
    述：「（乙○○有無拿過你的存摺？）沒有。她搬家時有把
    存摺集中放在一個地方。搬家之後我還有把這些存摺的金融
    卡拿去換成晶片卡」等語（見本院卷第55頁反面），被告既
    在搬家之後有拿取上開存摺之金融卡換成晶片卡，則該等存
    摺、提款卡究係放置在何處應非證人乙○○所可得知，被告
    自不可能專程打電話至大陸詢問乙○○該等存摺、提款卡放
    在何處。況被告自稱係銀行通知才知存摺遺失，而於是年12
    月18日報案（見本院卷第26頁反面），則如何於12月5日許
    ，即電話通知乙○○？被告所辯此節，亦前後矛盾，是證人
    乙○○所述自不足憑為有利於被告之認定。
  (四)至被告雖提出基隆市警察局第三分局七堵派出所受理各類案
    件紀錄表1件，以證明其有於發現上開銀行存摺、提款卡遺
    失後報案之事實。然依該報案證明足知，被告係於96年12月
    18 日才報案，該時被害人均已報案，且上開國泰世華銀行
    帳戶、上海銀行帳戶亦分別於96年12月13日、同年月14日列
    為警示帳戶，業據上開國泰世華銀行96年12月25日（96）國
    世士字第0129號函、上海銀行96年12月28日上諸蓄字第9600
    400號函各載述甚明（見臺灣士林地方法院檢察署偵字第531
    5號卷第9頁、臺灣板橋方法院檢察署偵字第7944號影卷第13
    頁）。再依被告於本院準備程序中所述：「是銀行電話通知
    我帳戶被盜用，我才到車上找，並回家找，都找不到才知道
    不見了，我有到基隆市第三分局備案。當時我要跟銀行掛失
    已經來不及了，因為事情已經發生了」等語（見本院卷第26
    頁反面），顯見被告係在詐騙集團使用其上開上海銀行、國
    泰世華銀行帳戶收取詐騙所得後，經銀行通知始向警報案，
    其報案行為難謂無卸責之意，是該報案行為亦不足憑為有利
    於被告之認定。故被告辯稱伊是將上開上海銀行、國泰世華
    銀行帳戶之存摺、提款卡及密碼放在車上，但在該車停放在
    租屋處附近時，被打開車門致該等金融帳戶資料一併遺失云
    云，委無可採。被告所有上開上海銀行、國泰世華銀行帳戶
    之存摺、提款卡及密碼既確有供詐騙集團用以收取如事實欄
    所載被害人所匯入之款項，顯見該等存摺、提款卡、密碼係
    被告交予他人使用一節，洵屬非虛。
  (五)一般於金融機構或郵局開設存款帳戶暨請領存摺及提款卡，
    係針對個人身份之社會信用而予以資金流通之經濟活動，具
    有強烈之屬人性格，而金融帳戶為個人理財之工具，申請開
    設並無任何特殊之限制，一般民眾皆得以存入最低開戶金額
    之方式在不同金融機構申請數個存款帳戶使用，乃眾所週知
    之事實，亦為被告所應知，是依一般人之社會經驗，若遇他
    人不自行向金融機構申請存款帳戶，反向他人蒐集金融帳戶
    使用，乃甚為怪異之事，衡情，提供帳戶者對於該等帳戶是
    否係供合法使用，絕無不起疑心之理。又以今日社會，利用
    人頭帳戶供作詐欺取財犯罪工具，迭有所聞，亦經傳播媒體
    廣為報導，被告對此應無不知之理，自可預見向其收受帳戶
    存摺及提款卡之真實姓名年籍不詳人士可能利用其所提供之
    金融機構帳戶供作詐騙他人匯入款項之用，藉由將所得資金
    存入後再行領出之過程，以達到隱瞞資金流向及避免提款行
    為人身份曝光之目的，而被告未予詳究該向其搜取上開上海
    銀行、國泰世華銀行帳戶存摺及提款卡之用途為何，即貿然
    將重要且專屬個人之該等銀行存摺及提款卡、密碼交予該名
    不詳人士使用，顯有容任該名不詳人士利用其申請開立之郵
    局帳戶作為詐欺取財犯罪工具發生之本意，是其確有幫助他
    人詐欺取財之不確定故意，至為灼然。
  (六)綜上所述，被告所辯，應係事後卸責之詞，要無可採。本件
    事證明確，被告犯行洵堪認定。至被告聲請調查其所有上開
    上海銀行、國泰世華銀行帳戶金融卡係於何時、地變更密碼
    ？密碼為何？何時匯入款項？何時被提領？再對被告進行科
    學測謊鑑定，以證明密碼、金融卡一起被竊，並非被告卸責
    之詞，然本件被害人匯入被告上開銀行帳戶款項之時間及遭
    提領之時間，均據前開銀行函所附之交易明細表載述甚明，
    已無再予調查之必要。又金融卡於何時、地變更密碼？密碼
    為何？核與本案無涉，亦無調查之必要。另因本案事證已明
    ，並無進行測謊鑑定之必要，均附此敘明。
二、查被告提供上開上海銀行、國泰世華銀行帳戶存摺、金融卡
    併同密碼予他人使用，使詐欺集團向被害人詐欺財物後，得
    以使用被告上開帳戶為匯款、帳轉工具，顯係參與詐欺取財
    構成要件以外之行為，而對該詐欺集團遂行詐欺取財犯行資
    以助力。核被告所為，係犯刑法第30條第1項前段之幫助犯
    、第339條第1項之詐欺取財罪。又被告幫助他人犯前開罪名
    ，爰依刑法第30條第2項規定按正犯之刑減輕之。被告提供
    上開存款帳戶予該詐欺集團，供作向黃俊皓、戊○○、甲○○、己○○詐騙金錢之用，其同一提供帳戶之行為，致使黃
    俊皓、戊○○、甲○○、己○○受害，應依想像競合關係從
    一重處斷。末查被告前於93年間，因詐欺案件，經臺灣宜蘭
    地方法院於以94年度易字第183號判處有期徒刑四月，經上
    訴後，由本院94年上易字第1575號受理，嗣因撤回上訴而於
    94年10月6日確定，並於95年2月24日易科罰金執行完畢，有
    本院被告前案紀錄表在卷可參，其於五年內故意再犯本案有
    期徒刑以上之罪，為累犯，應依刑法第47條第1項規定加重
    其刑，並先加後減之。
三、另臺灣板橋地方法院檢察署97年偵緝字第2186號移送併辦案
    件，與本案為同一案件，本院自得併予審究。又被告交付上
    開國泰世華銀行帳戶予詐騙集團，致黃俊皓、戊○○、甲○○受詐騙，而犯刑法第30條第1項前段之幫助犯、第339條第
    1 項之詐欺取財罪部分（即臺灣基隆地方法院檢察署97年度
    偵緝字第582號、臺灣士林地方法院檢察署98年度偵緝字第2
    號移送併辦案件），雖未據起訴事實敘及，且被告亦否認該
    部分犯罪，惟被告既辯稱上開國泰世華銀行帳戶與上海銀行
    帳戶之存摺、提款卡、密碼是同時遺失，復無其他積極證據
    足資證明被告並非同次交付，是此部分本院自應採有利於被
    告之認定，以被告係同次交付上開國泰世華銀行、上海銀行
    帳戶之存摺、提款卡及密碼，故此等移送併辦部分核與起訴
    之犯罪事實具有想像競合之裁判上一罪關係，應為起訴效力
    所及，自亦在本院所應審理範圍。
四、原審就被告予以論罪科刑，固非無見，惟查：臺灣基隆地方
    法院檢察署97年度偵緝字第582號、臺灣士林地方法院檢察
    署98年度偵緝字第2號移送併辦案件與本案起訴犯罪事實部
    分具有想像競合犯之裁判上一罪關係，已如前述。原判決以
    被告否認犯罪，是否一起交付上開金融帳戶資料予詐欺集團
    成員使用，或係另行起意而於異時異地交付國泰世華商業銀
    行士林分行帳戶資料供詐欺集團成員使用，仍有不明，並非
    必然具有想像競合犯之裁判上一罪關係，即非本案起訴效力
    所及，而認無從併辦上開臺灣基隆地方法院檢察署97年度偵
    緝字第582號（即原判決所指臺灣基隆地方法院檢察署97年
    度偵緝字第455號移送併辦案件）、臺灣士林地方法院檢察
    署98年度偵緝字第2號（即臺灣士林地方法院檢察署97年度
    偵緝字第923號移送併辦案件），尚有未洽。被告上訴猶執
    陳詞否認犯罪，而指摘原判決不當云云，固無理由；惟原判
    決既有上開可議，自應由本院予以撤銷改判。爰審酌被告身
    為智慮健全之成年人，明知近年來國內多有詐騙集團借用人
    頭帳戶作為收受不法所得款項之犯案手段，猶提供2銀行帳
    戶供他人充為犯罪收贓之用，不僅助長詐欺等財產犯罪於社
    會上充斥橫行，且因有「人頭戶」包藏掩飾致而查緝困難之
    故，主犯成員遂有恃無恐，行徑更加囂張，致臺灣地區漸成
    各種財產犯罪集團之樂園，顯見所生危害甚鉅，暨犯罪飾詞
    否認犯行，迄未與被害人達成民事和解，彌補被害人損失，
    態度不佳，毫無悔意及斟酌被害人黃俊皓、戊○○、甲○○
    、己○○等人所受損害程度等一切情狀，量處如主文第二項
    所示之刑。至上開國泰世華銀行、上海銀行之存摺、金融卡
    ，雖係供犯罪所用，惟因已交付予他人使用，又非違禁物，
    是該等物品不予宣告沒收，併予敘明。
據上論斷，應依刑事訴訟法第369條第1項前段、第364條、第299
條第1項前段，刑法第30條第1項、第2項、第339條第1項、第47
條第1項，刑法施行法第1條之1，判決如主文。
本案經檢察官王清杰到庭執行職務。
中    華    民    國    98    年    4     月     2    日
                  刑事第二十二庭審判長法  官  何菁莪
                                      法  官  江振義
                                      法  官  李麗珠
以上正本證明與原本無異。
不得上訴。
                                      書記官  陳禹任
中    華    民    國    98    年    4     月     8    日
附錄：本案論罪科刑法條全文
刑法第339條
意圖為自己或第三人不法之所有，以詐術使人將本人或第三人之
物交付者，處5年以下有期徒刑、拘役或科或併科1千元以下罰金
。
以前項方法得財產上不法之利益或使第三人得之者，亦同。
前二項之未遂犯罰之。


司法院資訊處製作；財團法人民間司法改革基金會備份。
